【裁判字號】    99,台上,8081
【裁判日期】    991223
【裁判案由】    妨害自由
【裁判全文】
最高法院刑事判決            九十九年度台上字第八０八一號
上  訴  人  台灣高等法院檢察署檢察官
被      告  朱啟先
上列上訴人因被告妨害自由案件，不服台灣高等法院中華民國九
十九年九月三十日第二審更審判決（九十九年度重上更(三)字第一
二一號，起訴案號：台灣板橋地方法院檢察署九十二年度偵字第
一三０四三號），提起上訴，本院判決如下：
    主  文
原判決撤銷，發回台灣高等法院。
    理  由
本件原判決以被告朱啟先被訴涉犯刑法第三十條、第二百九十六
條之一第二項幫助買賣人口罪嫌。經審理結果，認尚不能證明被
告犯罪，因而撤銷第一審關於論處其幫助意圖使人為性交之行為
而買賣人口罪刑部分之判決，改判諭知其無罪；固非無見。
惟查：審理事實之法院，對於案內與待證事實有重要關係，而屬
依法應予調查之證據，茍未依法調查或雖已調查而未調查明白，
即與證據未經調查無異，如率行判決，其判決當然為違背法令。
又證據之證明力，固屬於法院判斷之自由，但不得違背經驗法則
及論理法則，如其判斷仍存有疑竇，則在應予調查之證據究明釐
清前，尚難遽採為被告有利或不利之認定。檢察官起訴指被告明
知高○○（已判刑確定）欲購買偷渡之大陸女子從事性交易，竟
基於幫助之意思，交付新台幣（下同）十七萬元予高○○，供其
購買偷渡大陸女子所用。高○○乃以十七萬元向綽號「阿鴻」成
年男子購買一名偷渡來台之大陸女子，民國九十二年六月五日高
○○交付十五萬元後，「阿鴻」將綽號「小蝶」之大陸女子交付
高○○，約定餘二萬元作為尾款。高○○明知「小蝶」係非法進
入台灣地區之大陸地區人民，仍將之藏匿於租屋處，置於自己實
力支配下。嗣高○○告知「小蝶」欲使從事性交易，經「小蝶」
拒絕，高○○乃向「阿鴻」要求退人還錢。「阿鴻」乃表示可退
換其他有從事性交易意願之大陸女子，而於同年七月四日指示一
不詳姓名成年男子，將本名黃○○綽號「紫琳」偷渡來台之大陸
女子交予高○○，約定高○○再支付「阿鴻」三萬元為差額補貼
。高○○明知黃○○係觸犯國家安全法第六條第一項之犯人，乃
將之藏匿於台北縣三重市其租處，並電請被告送女性衣物及飲料
至該址等情。原判決既謂黃○○係偷渡來台賺錢之大陸地區女子
，負有偷渡費用之二十萬元債務。如果無訛，衡情，偷渡來台之
女子，在其偷渡費用未清償前，常受制於偷渡之人蛇集團或遭人
蛇集團轉賣之人。而黃○○是否同意應召賣淫？如何償還偷渡費
用？高○○接收黃○○後，如何確保其支出能獲得回收及營利？
有無限制黃○○自由或藏匿人犯之情事？又被告既然知情，猶為
上開行為，是否應負幫助或共同正犯之責？就檢察官起訴基本社
會事實之範圍內，尚待究明。原審未詳加調查釐清，遽為被告無
罪之判決，難謂無依法應於審判期日調查之證據而未予調查及判
決理由不備之違背法令。檢察官上訴意旨指摘原判決不當，非無
理由。應認仍有撤銷原判決發回更審之原因。
據上論結，應依刑事訴訟法第三百九十七條、第四百零一條，判
決如主文。
中    華    民    國  九十九  年   十二   月  二十三  日
                      最高法院刑事第七庭
                          審判長法官  洪  文  章  
                                法官  王  居  財  
                                法官  郭  毓  洲  
                                法官  黃  梅  月  
                                法官  沈  揚  仁  
本件正本證明與原本無異
                                      書  記  官  
中    華    民    國  九十九  年   十二   月  二十八  日
                                                      Ｅ

司法院資訊處製作；財團法人民間司法改革基金會備份。
